臺灣高等法院刑事判決　　　　　　　　　　　　　九十二年度上易字第一七六七號
　　上　訴　人
　　即　被　告　辛○○
　　選任辯護人　許蕙寶律師
　　選任辯護人　吳瑞堯律師
右上訴人因詐欺案件，不服臺灣桃園地方法院八十九年度易字第一三九一號，中華民
國九十二年四月二十八日第一審判決（起訴案號：臺灣桃園地方法院檢察署八十九年
度偵字第四００五號），提起上訴，本院判決如左：
    主  文
原判決關於辛○○部分撤銷。
辛○○共同連續意圖為自己不法之所有，以詐術使人將本人之物交付，累犯，處有期
徒刑壹年。
    事  實
一、辛○○前於民國八十三年間因妨害自由等案件，經臺灣台中地方法院以八十三年
    度訴字第四０七三號判決判處有期徒刑六月，並經臺灣高等法院臺中分院以八十
    四年度上易字第一九四八號判決駁回上訴，於八十五年四月十一日確定，於八十
    五年五月十日易科罰金執行完畢。緣庚○○（業已死亡，由本院另為不受理判決
    ）明知胡清和（原審另案判處有期徒刑二年確定）及真實姓名、年籍均不詳、自
    稱「張建國」之成年男子等人欲虛設公司行號詐騙財物，竟與之基於共同之犯意
    聯絡，先於八十七年二、三月間，推由庚○○以每月新臺幣（下同）三萬元之代
    價，邀約當時在台中市駕駛計程車為業，且明知自己毫無支付能力之辛○○擔任
    名義負責人，於同年三月十八日委由不知情之壬○○向主管機關桃園縣政府申請
    取得「谷奇企業社」營利事業登記證，在桃園縣大溪鎮○○路四四０號一樓設立
    「谷奇企業社」，並由辛○○於同年四月二十九日出面向第一商業銀行大溪分行
    申請帳號為一二六０三三號之支票存款帳戶，庚○○、胡清和為製造該支票帳戶
    信用良好之假象，乃要求辛○○陸續簽發金額僅數千元至數萬元間之小額支票，
    然後再由胡清和或庚○○將支票款匯入該支票帳戶使該等支票兌現，後並於同年
    七月二十七日，委由不知情之壬○○向桃園縣政府申請變更「谷奇企業社」之負
    責人為甲○○（原審另案判處有期徒刑一年二月確定），再於同年八月三日由辛○○至第一商業銀行大溪分行與甲○○會合，將「谷奇企業社」在第一銀行之支
    票帳戶負責人變更登記為甲○○，待籌備事項就緒，庚○○、辛○○及胡清和、
    甲○○、「張建國」等人均明知無清償貨款之意，竟基於共同意圖為自己不法所
    有之概括犯意聯絡，自八十七年八月底起，連續在桃園縣大溪鎮○○路四四○號
    ，藉詞設立、經營「谷奇企業社」需要裝潢、設備及進貨行銷，而對外訂購貨物
    ，先後大肆向雙際螺絲有限公司（以下簡稱雙際公司）、捷適登傢俱公司（下稱
    捷適登公司）等公司、個人行號（被害公司、個人行號詳如附表），訂購詳如附
    表所示種類、數量、金額之貨物，合計金額約值新臺幣二百八十二萬二千七百四
    十三元，並以僱用不知情之黃鳳珠、己○○等在谷奇企業社內任職，及先以小額
    訂貨簽發甲○○前所申用之支票以支付貨款並按期兌現之方式，取信前來之負責
    人員，使其等陷於誤認該企業社處於正常經營狀態，進而於附表所示之交貨時間
    前往谷奇企業社交貨，斯時，在現場負責之「張建國」等人復與前來之負責人員
    約定交貨後次月五日前來領取貨款，詎辛○○等人於詐騙貨物得手後，即陸續將
    貨物搬運至庚○○在基隆市○○街一九七巷二一之一號所承租之倉庫藏匿，旋於
    同年十一月四日晚間結束谷奇企業社營業，搬空一切貨物，致雙際公司等廠商於
    翌（五）日前往求償時，發現谷奇企業社早已人去樓空，見狀始知受騙。
二、案經雙際公司訴由桃園縣警察局大溪分局報請臺灣桃園地方法院檢察署檢察官偵
    查起訴。
    理  由
一、訊據被告於原審固坦承曾在「谷奇企業社」接受丁○○為其量製衣服或褲子，並
    曾至「谷奇企業社」替胡清和搬運園藝用之黑管等物品至庚○○在基隆市所租之
    倉庫藏放等情，惟矢口否認有何詐欺犯行，辯稱：係庚○○大概在八十七年二、
    三月間與伊商量，要伊做名義負責人，每月薪資三萬元，伊均住在那邊，谷奇企
    業社是做螺絲等，伊與甲○○去辦過戶後大概一星期至十天左右就離開「谷奇企
    業社」，在「谷奇企業社」量製西服是伊剛好到那邊，胡清和要伊去量制服伊就
    過去量等語，後又稱谷奇企業社是做手套買賣生意（原審卷一第一百二十五頁至
    一二六頁）云云，於本院則否認有作何衣褲或搬運物品，辯稱早已離開，不知情
    等語。然查：
（一）被告以其為負責人登記設立「谷奇企業社」，並於八十七年四月二十九日出面
      向第一商業銀行大溪分行申請上開支票存款帳戶，其後於同年七月二十七日將
      「谷奇企業社」之負責人申請變更為甲○○，再於同年八月三日將第一銀行支
      票帳戶之負責人變更登記為被告甲○○等節，業經證人壬○○（代辦谷奇企業
      社負責人設立與變更登記手續）及李發榮、張鈞皓（第一銀行行員）於警訊、
      偵查中證稱在卷，且有桃園縣政府營利事業登記證影本、桃園縣政府八十七年
      七月二十七日八七府建商字第二八六九四三號函、第一商業銀行支票存款印鑑
      卡及「谷奇企業社」負責人變更資料（均影本）等附卷可稽（偵字第一九０二
      八號卷第三八至四三頁、第四九至五三頁），堪認為真實。
（二）有關谷奇企業社於大量進貨後旋即搬空貨物，並停業不知去向，迄未清償貨款
      之事實，迭據證人廖宏基、乙○○、白正平、池光廷、陳信華、戊○○、丙○○、丁○○、癸○○即被害公司行號之負責人員、黃朝清即禾育灌溉有限公司
      業務主任於警訊、偵查、原審證述明確在卷，並有雙際公司出具之估價單二紙
      、出貨明細表三紙、統一發票二紙、谷奇企業公司八十七年度十一月三日工廠
      庫存盤點日報表一紙、捷適登公司出具之統一發票六紙、谷奇企業公司之採購
      契約書三份、松基資訊有限公司出具之出貨單、統一發票各二紙、展通通信工
      程有限公司出具之估價單（有谷奇企業社簽收章）、太平洋電信事業股份有限
      公司行動電話服務申請書各二紙、戊○○出具之估價單乙紙、丙○○出具之估
      價單乙紙（有曾淑美簽收署名）、丁○○所提出之金帥西服中心量製西服紀錄
      一紙、送貨單四紙及支票、退票理由單各乙紙附卷為憑，堪予認定。且被害人
      白正平於警詢指稱：伊是松基資訊有限公司之負責人，谷奇企業社於八十七年
      九月下旬，向伊公司買一批電腦器材，大約是四萬八千元，有開立一張大溪一
      銀帳戶，谷奇企業社為發票人的支票，一星期後有兌現，伊就不疑有詐，第二
      次就訂一批價值二十一萬三千五百元之電腦器材，約定八十七年十一月五日收
      支票就發現公司搬空等語（偵字第一九○二八號卷第七八頁）；證人癸○○於
      警詢指稱：伊在八十七年九月、十月二次與谷奇公司作買賣均很正常，所交付
      第一商業銀行大溪分行甲○○名義之支票也未跳票，所以本次交易拿票給伊，
      伊也未懷疑等語（同上偵卷第一○四頁），足證被告與共犯等確係對廠商，施
      以小額訂貨簽發甲○○前所申用之遠期支票以支付貨款，並按期兌現之詐術，
      以取信前來交易之被害公司行號，使渠等陷錯誤，誤認谷奇企業社處係於正常
      營運狀態，而交付財物。
（三）證人即谷奇企業社職員黃鳳珠證稱：伊向谷奇企業社自稱「張建國」之成年男
      子應徵，於在職期間多有廠商送貨前來，很快就再出貨，最慢是隔天，一個多
      月間，都是白天只看到進貨，到翌日上班時，又見貨品出光了，且只見有進貨
      單，沒有看見出貨單及出貨地，後於八十七年十一月五日至公司上班時，發現
      公司已被搬空等語（同上偵卷第十二頁）。證人曾淑美亦證稱：伊在谷奇企業
      社應徵擔任會計，前後做七天，在八十七年十月底時去應徵，在那七天中並未
      做何事，只見他們進貨，但多半在下班後出貨，員工也沒做何事等語（同上偵
      卷第一一五頁）。再徵之卷附谷奇企業社之銀行交易往來明細，該企業社存款
      有限（甚者九月十八日僅三十元），顯無資力支付貨款，此有第一銀行大溪分
      行一溪庶字第一九三號函及隨函檢送之支票存款往來明細三張附卷可參（原審
      卷二第十六至十九頁），另佐以谷奇企業社於八十七年九、十月短期內大量進
      貨，並藉詞依一般公司行號於次月五日請款之慣例取信於被害公司，卻於同年
      十一月五日停業等情，益徵被告與共犯等自始即出於不法所有意圖甚明。
（四）被告於偵訊及原審自承：在受僱擔任「谷奇企業社」負責人期間，伊人均住在
      「谷奇企業社」樓上；又共犯庚○○與胡清和叫伊開支票說要去調錢，說是要
      過票，伊當時沒有錢，而伊與共犯庚○○二人確實曾多次至「谷奇企業社」搬
      運黑管、手套及其他物品至被告庚○○所租位於基隆市之倉庫等情（偵緝卷第
      四十四頁背面、原審卷一第四十八頁、第一百五十七頁、第二百十八頁），則
      其對於「谷奇企業社」之營運狀況自相當瞭解，即對於共犯庚○○與胡清和均
      無足夠資金經營「谷奇企業社」，「谷奇企業社」乃係一虛設之行號，應知之
      甚詳，是其推說不知，與上開情狀不合，難予遽信，何況，證人己○○證稱：
      任職期間有見過辛○○，在企業社中做司機工作，我們的貨擺在樓下倉庫，老
      闆就請此人再把貨搬到別的倉庫，倉庫地址不清楚，問他們，他們都支支吾吾
      亂說‧‧‧司機共有四人‧‧‧認識庚○○，是負責搬貨的司機，我的辦公室
      在附近，這些司機每次一來都直接進入「張建國」的辦公室，且把門窗都關上
      ，聊天時很大聲，但講到正經事，音量就變小了‧‧‧我對庚○○、辛○○印
      象深刻是因為都是他們把貨搬到其他倉庫的舉動很奇怪，且車子有加帆布，好
      像不需要有人在後面押貨，但他們每次一來都是三個人，且他們體型壯碩，所
      以我對他們有印象等語（偵卷第四○○五號卷第八三至八五頁、本院卷第一百
      至一○二頁），證人丁○○證稱：八十七年十月十六日至「谷奇企業社」，為
      辛○○、庚○○量作制服等語（同上偵卷第四一頁反面至四二頁），被告與共
      犯庚○○於原審亦自承接受丁○○為其量製衣服或褲子等語（原審卷一第五一
      、五二頁），是被告辯稱伊與甲○○去辦過戶後，大概一星期至十天左右就離
      開谷奇企業社，其後之事，伊不知情等語，與上開證據不符，顯不足採，被告
      既與胡清和、庚○○、「張建國」等虛設行號並進貨，足證渠等顯有犯意聯絡
      ，並為自己不法所有之意圖。
（五）至共犯庚○○稱：伊未找被告辛○○擔任「谷奇企業社」之名義負責人乙節，
      經查：被告於原審供稱：我與庚○○一起開，他找我的，他說找我做生意。他
      知道我經濟不好，我沒有出錢，他叫我出來做名義上負責人，一個月他給我三
      萬元，我住谷奇企業社裡面，下貨時有時由我簽收。庚○○叫我把貨載到基隆
      的倉庫，我共去四次左右，除我們之外並無他人，倉庫內均積放自谷奇企業社
      搬來的貨，谷奇企業社內實際負責人除庚○○外還有一個叫「阿清」的等語【
      原審卷一第四十八頁】，又稱：就是庚○○與胡清和等人要我開支票，他們叫
      我開支票說要去調錢，說是要過票，庚○○要我開支票時沒有向我說是要借票
      。我當時沒有錢，我說公司沒有錢，那要如何做生意等語【同上卷第一五六頁
      至一五九頁】，其於原審另案（八十九年度訴第九九號）九十年七月十九日訊
      問時並陳稱：是庚○○介紹我去大溪做生意，但是阿清叫我去銀行辦變更負責
      人手續，還沒過戶前，我都住公司的三樓，當時公司並沒有請小姐，業務是阿
      清跟姓張的人在處理，我知道他們有對外叫貨，因為有送貨來，但如何處理我
      不清楚，每月薪水三萬元有時是阿清給我，有時是庚○○給我，庚○○有時會
      來公司，甲○○是在變更成負責人之後才偶爾來公司，變更後我也會去公司，
      我在公司時，看大家都在泡茶聊天，並無任何業務，阿清是庚○○介紹我認識
      的，我只看過甲○○一、兩次，後來在公司見面，都聊其他事，因公司也沒什
      麼業務可聊等語【原審卷二第二三九頁】，並堅稱是到公司才認識「阿清」，
      到法院才知道「阿清」就是胡清和，參以在共犯庚○○住處所查扣之第一商業
      銀行支票存款送款簿存根聯、存款存根聯（記載存款人為庚○○）共五張，與
      卷附「谷奇企業社」在第一銀行之前開支票帳戶之來往明細（原審卷二第十七
      至十九頁），共犯庚○○均是在支票到期日存入現金，且於「谷奇企業社」之
      支票到期日或前一日曾多次至郵局匯款至共同被告胡清和之同居人吳麵嬌之帳
      戶內（胡清和於原審九十二年二月二十五日訊問時，已供述被告庚○○確實有
      匯錢至伊同居人吳麵嬌之帳戶），此亦有在共犯庚○○住處所查扣之郵局匯款
      單五張可證，是以被告所供述為可採，即被告係經共犯庚○○邀約，並以每月
      三萬元受僱於共犯庚○○及胡清和，擔任「古奇企業社」之名義負責人，共犯
      庚○○上開說辭，不足採信。
（六）此外共犯胡清和、余光瑩業經原審判處罪刑確定，有各該判決書附卷可參，事
      證明確，被告犯行堪予認定。
二、核被告所為，係犯刑法第三百三十九條第一項之詐欺取財罪。被告與庚○○、胡
    清和、甲○○及自稱「張建國」之成年男子等人間，就上開犯行有犯意聯絡及行
    為分擔，均為共同正犯。被告先後多次詐欺取財之犯行，時間緊接，且犯罪構成
    要件相同，顯係基於概括之犯意反覆為之，為連續犯，應依刑法第五十六條之規
    定，以一罪論，並依法加重其刑。被告前於八十三年間因妨害自由等案件，經臺
    灣台中地方法院以八十三年度訴字第四０七三號判決判處有期徒刑六月，並經臺
    灣高等法院臺中分院以八十四年度上易字第一九四八號判決駁回上訴，於八十五
    年四月十一日確定，於八十五年五月十日執行完畢，此有本院被告全國前案紀錄
    表一份附卷可稽，其於有期徒刑執行完畢後，五年以內再犯本件有期徒刑以上之
    罪，為累犯，應依刑法第四十七條規定加重其刑，並依法遞加重之。公訴人對附
    表編號十之犯行雖未起訴，惟該部分事實，與公訴人起訴之犯罪事實具有連續犯
    之裁判上一罪關係，應為起訴效力所及，本院自應併予審究，附此敘明。
三、原審予以論罪科刑，固非無見，惟原審就附表編號十部分，漏為審酌，尚有未洽
    ，被告上訴意旨空言否認犯行，為無理由，惟原判決既有上述可議之處，即屬無
    可維持，應由本院撤銷原判決改判。爰審酌被告有前科，素行欠佳，竟不思以正
    途謀生，而以前開詐術取人財物，從中獲取不法利益，對社會經濟秩序所生之危
    害非輕、被害人被詐欺財物之價值，其參與之程度，及犯後否認犯行等一切情狀
    ，量處如主文第二項所示之刑。
據上論斷，應依刑事訴訟法第三百六十九條第一項前段、第三百六十四條、第二百九
十九條第一項前段，刑法第二十八條、第五十六條、第三百三十九條第一項、第四十
七條，罰金罰鍰提高標準條例第一條前段，判決如主文。
本案經檢察官鄭龍照到庭執行職務。
中　　　華　　　民　　　國　　九十三　　年　　　四　　　月　　 二十 　　日
                              臺灣高等法院刑事第十庭
                                  審判長法  官  溫　耀　源
                                        法  官  吳　　　燦
                                        法  官　周　政　達
右正本證明與原本無異。
不得上訴。
                                        書記官  陳　菊　珍
中　　　華　　　民　　　國　　九十三　　年　　　四　　　月　　 二十 　　日
附錄：本案論罪科刑法條全文
刑法第三百三十九條第一項
意圖為自己或第三人不法之所有，以詐術使人將本人或第三人之物交付者，處五年以
下有期徒刑、拘役或科或併科一千元（已提高十倍為一萬元）以下罰金。
附表：
┌──┬─────────┬───────┬──────────────┐
│編號│被害公司、個人行號│被害人交貨時間│詐取之財物及金額            │
│    │                  │              │（單位：新臺幣）            │
├──┼─────────┼───────┼──────────────┤
│一  │雙際螺絲有限公司  │八十七年九月八│吊環母、壁虎等螺絲零件，共計│
│    │                  │日至同年十一月│一百六十四萬八千八百七十六元│
│    │                  │間止，共十一次│（九月份：吊環母九千支、璧虎│
│    │                  │ （九月份三次 │一萬八千支，共四十九萬六千四│
│    │                  │、十月份七次、│百五十六元；十月份：吊環母一│
│    │                  │十一月份一次）│萬五千支、璧虎五萬七千支，共│
│    │                  │              │七十九萬八千四百二十元；十一│
│    │                  │              │月份：吊環母六千支、璧虎一萬│
│    │                  │              │四千支，共三十五萬四千元）  │
│    │                  │              │（見八十七年度偵字第一九０二│
│    │                  │              │八號卷）                    │
├──┼─────────┼───────┼──────────────┤
│二  │捷適登傢俱公司    │八十七年十月二│工作桌椅一組、高低書櫥一組、│
│    │                  │十九日至三十日│櫃子一組、辦公桌三組、組合櫃│
│    │                  │              │一組、花檯一組、會客椅四張、│
│    │                  │              │辦公椅二張、床組一組、餐桌椅│
│    │                  │              │一組、半圓桌一張、屏風三批等│
│    │                  │              │，共計三十二萬二千零五十七元│
│    │                  │              │（見八十七年度偵字第一九０二│
│    │                  │              │八號卷）                    │
├──┼─────────┼───────┼──────────────┤
│三  │松基資訊有限公司  │八十七年十月初│電腦二台、光碟機一套、電腦桌│
│    │                  │訂貨，同年十月│一張、鼠墊一片、主機防塵套一│
│    │                  │九日送貨      │個等，共計二十一萬三千五百元│
│    │                  │              │（見八十七年度偵字第一九０二│
│    │                  │              │八號卷）                    │
├──┼─────────┼───────┼──────────────┤
│四  │伍冠電氣有限公司  │八十七年十月三│冷氣機四台、冰箱二台、電視機│
│    │                  │十一日及十一月│一台、錄放影機一台、遮雨棚四│
│    │                  │二日、四日    │個等，共計十九萬五千三百元  │
│    │                  │              │（見八十七年度偵字第一九０二│
│    │                  │              │八號卷）                    │
├──┼─────────┼───────┼──────────────┤
│五  │展通通信工程      │八十七年十月二│國通微電腦系統主機二台、電話│
│    │有限公司          │十七日及二十九│機七台（含室內線及零星器材）│
│    │                  │日            │、行動電話三台、電池二顆、充│
│    │                  │              │電器三組、皮套一只、耳機一只│
│    │                  │              │等共計八萬六千一百五十元    │
│    │                  │              │（見八十七年度偵字第一九０二│
│    │                  │              │八號卷）                    │
├──┼─────────┼───────┼──────────────┤
│六  │戊○○            │八十七年九月底│天花板四六坪、隔間屏八坪、浴│
│    │                  │              │室隔屏一式、油漆一式、水電一│
│    │                  │              │式、燈具十七具、拆工一式、木│
│    │                  │              │門一個等，共計九萬九千一百六│
│    │                  │              │十元                        │
│    │                  │              │（見八十七年度偵字第一九０二│
│    │                  │              │八號卷）                    │
├──┼─────────┼───────┼──────────────┤
│七  │丙○○            │八十七年十月二│純水機二臺                  │
│    │                  │十九日訂貨，同│共計四萬八千元              │
│    │                  │年十月三十日送│（見八十七年度偵字第一九０二│
│    │                  │貨            │八號卷）                    │
├──┼─────────┼───────┼──────────────┤
│八  │丁○○            │八十七年十月十│制服十套、高級襯衫二件、西服│
│    │（金帥西服）      │六日訂貨，十月│三件式一套等                │
│    │                  │二十六日交貨五│共計三萬七千五百元          │
│    │                  │套制服；其餘在│（見八十七年度偵字第一九０二│
│    │                  │同年月二十七日│八號卷）                    │
│    │                  │訂貨，同年十一│                            │
│    │                  │月四日交貨    │                            │
├──┼─────────┼───────┼──────────────┤
│九  │癸○○            │八十七年十一月│ 手套二千六百打             │
│    │                  │四日          │ 共計九萬二千二百元         │
│    │                  │              │（見八十七年度偵字第一九０二│
│    │                  │              │八號卷）                    │
├──┼─────────┼───────┼──────────────┤
│十  │新越灌溉有限公司  │八十七年九月間│噴灌器材（水管）等貨品      │
│    │（原名為育禾灌溉有│              │共計八萬元                  │
│    │限公司）          │              │（見八十九年度偵字第四００五│
│    │                  │              │號卷第五十一至五二頁）      │
├──┴─────────┴───────┴──────────────┤
│                                以上總計：二百八十二萬二千七百四十三元│
└───────────────────────────────────┘
